【裁判字號】    98,訴,2
【裁判日期】    980519
【裁判案由】    殺人未遂
【裁判全文】
臺灣臺東地方法院刑事判決                98年度訴字第2號
公  訴  人  臺灣臺東地方法院檢察署檢察官
被      告  丙○○
選任辯護人  蕭芳芳律師
上列被告因殺人未遂案件，經檢察官提起公訴（97年度偵字第23
51號），本院判決如下：
    主  文
本件公訴不受理。
    理  由
一、公訴意旨略以：被告丙○○為告訴人乙○○之叔父，係家庭
    暴力防治法第3條第4款所定之家庭成員，於民國97年10月11
    日晚間7時30分，在其位於臺東縣卑南鄉○○村○○路412巷
    10號之住處，因不滿乙○○質問其為何毆打乙○○之父親，
    竟基於殺害他人之犯意，在上址住處浴室門口，先以左手勒
    住甫出浴室乙○○之脖子，另一手持其所有之尖型殺魚刀（
    含木柄長約36.5公分）刺入乙○○背部 1刀，穿刺乙○○背
    部隨即拔出，致乙○○受有背部穿刺傷 (2×1×2公分)，甲○○見狀上前阻止搶下殺魚刀並察看乙○○傷勢時，被告猶
    未罷休，又揚言要讓乙○○死，嗣經甲○○、乙○○之母及
    被告之妻拉開被告後，被告隨即駕車外出，乙○○之母即以
    衛生紙覆蓋乙○○背部止血，乙○○之姐隨即呼叫救護車載
    送乙○○至臺東縣臺東市○○街303巷1號馬偕紀念醫院臺東
    分院急救，乙○○始免於生命危險，嗣乙○○報警處理，始
    悉上情。因認被告涉犯刑法第271條第2項、第 1項之殺人未
    遂罪嫌等語。
二、訊據被告丙○○固坦認於上揭時、地，伊持殺魚刀刺傷告訴
    人乙○○之事實，惟堅決否認有何殺人之犯意，辯稱：伊當
    時只有傷害告訴人乙○○的犯意，並無任何殺人的犯意等語
    。
三、公訴意旨認被告丙○○涉有上開殺人未遂犯行，無非係以告
    訴人乙○○之指述，及證人甲○○之證言; 卷附刑案現場測
    繪圖 1紙及刑案現場照片12幀，被告丙○○之酒精測定紀錄
    表1紙；扣案之尖型殺魚刀1把；告訴人乙○○之馬偕紀念醫
    院臺東分院診斷證明書為主要之論據。
四、被告以外之人於審判外之言詞或書面陳述，除法律有規定者
    外，不得作為證據；又被告以外之人於審判外之陳述，雖不
    符合同法第159條之1至第159條之4之規定，但經當事人於審
    判程序同意作為證據，法院審酌該言詞陳述或書面陳述作成
    時之情況，認為適當者，亦得為證據；又當事人、代理人或
    辯護人於法院調查證據時，知有第159條第1項不得為證據之
    情形，而未於言詞辯論終結前聲明異議者，視為有前項之同
    意，刑事訴訟法第159條第1項及第159條之5分別定有明文。
    查本判決下列所引用之各該被告以外之人所為審判外之陳述
    以及其他書面陳述，雖屬傳聞證據，惟當事人及辯護人於本
    院審判期日中均表示無意見而不予爭執，且迄至言詞辯論終
    結前亦未再聲明異議，本院審酌上開證據資料製作時之情況
    ，尚無違法不當之瑕疵，亦認為以之作為證據應屬適當，依
    刑事訴訟法第159條之5規定，認上揭證據資料均有證據能力
    。
五、經查：
（一）按殺人之決意，乃行為人主觀之決意，其主觀之決意，透
      過行為而外顯。行為人以外之人，可經由其外顯之行為（
      包括其準備行為、實施行為及事後之善後行為），綜合判
      斷而得探知，亦即應審酌當時情況，視其下手之輕重、加
      害之部位等，以為判斷之依據。又殺人未遂與傷害之區別
      ，應以加害人有無殺意為斷，以戕害他人生命之故意，著
      手於刺殺之實行而未發生死亡之結果，為殺人未遂；倘無
      使人喪失生命之故意，僅在使其身體、健康受到傷害，則
      為傷害罪，2 罪皆發生傷害之結果，祗其主觀犯意及身體
      傷害程度不同而已，此有最高法院84年度臺上字第3179號
      判決意旨可資參照。
（二）證人即告訴人乙○○於警詢時證稱：97年10月11日19時30
      分，在其位於臺東縣卑南鄉○○村○○路412巷 10號之住
      處浴室門口前，遭被告持刀刺殺伊，伊當時洗完澡著內褲
      出來，於浴室門口欲穿著短褲時，被告就衝入勒住伊的脖
      子，伊就感覺身體後腰部有硬物插入，之後一陣劇痛伊就
      流血，在場人甲○○就將被告推開並搶下其手中之刀子，
      被告就跑出屋外，伊之姐隨即叫救護車將伊送醫; 被告為
      伊叔叔，事發前因被告打伊父親，伊才趕回家質問被告為
      何毆打其父乙事，遂引發本件糾紛等語 (見警卷第4至5頁
      )。復於本院審理中結證稱: 97年11月10日晚上6點多，伊
      之姐打電話予伊，告知被告喝酒醉並毆打其父，故伊回家
      後，即手持鐵棒找被告理論，事後因伊之母阻擋才離開。
      晚上 7點多時，因伊之朋友打電話找伊去海邊烤肉，故伊
      先去洗澡，洗完澡後，伊著四角褲走出來，伊下腰欲著短
      褲時，被告走過來用左手勒住伊的脖子，並用右手持尖刀
      往伊後腰部刺下去，伊即先擋住被告的手，甲○○兩隻手
      抓住被告的手，將刀子舉起來。被告刺伊後，甲○○用手
      抓住被告時，被告說「我掐著，你搶不起來」，然後被告
      即被拉開，且被告被隔開時，有作勢要往這邊衝並說要給
      伊死，當時被告手上的刀已被舉起來，但刀子仍在手上等
      語甚詳。(見本院卷第69至77頁)。又證人甲○○於警詢時
      證稱: 伊當時是在廚房跟屋主吃飯就見到被告持刀開紗門
      衝入後，朝剛從浴室門口出來低身欲穿著短褲之乙○○的
      脖子勒住，即持刀由乙○○身體後腰部插入，隨即伊將被
      告手中的刀奪下，被告即跑出屋外，乙○○之姐即叫救護
      車將乙○○送醫，伊即打電話報警。被告當時是右手持刀
      刀尖朝下往乙○○身體後方腰部刺殺，且刀子是被告從家
      中拿出來等語 (見警卷第6至7頁) 。復於本院審理中結證
      稱:97 年10月11日傍晚6、7點，在乙○○家找乙○○之父
      丁○○喝酒，後來乙○○回家後，有看到乙○○手持類似
      扳手之東西與被告發生口角，乙○○手有推被告胸部，另
      一隻手拿東西，並說為何要打伊父親; 後來伊與丁○○在
      客廳準備喝酒時，被告從外面進來，就看到被告手上有拿
      刀，伊跟進去看時，就看到被告與乙○○扭打在一起，即
      被告一隻手拿刀，另一隻手抱著乙○○，伊怕受傷，就將
      被告的手拉高，並將其推到牆壁那邊，但伊並未看到被告
      持刀刺向乙○○，伊將刀子搶起來時，才發現乙○○受傷
      。後來被告並無繼續衝過去，但兩個人還在對罵，至於被
      告有無說「要給你死」的話，伊不清楚。事後伊叫乙○○
      之姐姐趕快報警、叫救護車等語在卷 (見本院卷第84至87
      頁)。而依告訴人乙○○上揭所述，被告僅有1次持殺魚刀
      刺中告訴人乙○○背部之舉動後，即無其他揮砍告訴人乙○○之舉動，而以當時情況，告訴人乙○○的背部遭被告
      持刀刺傷後，在場之甲○○即奪走被告所持之殺魚刀，而
      被告隨即離開屋內，足見當下被告即無再繼續持刀刺殺告
      訴人乙○○之意，苟被告有殺人之意，其大可繼續持其他
      物品或刀械刺殺告訴人乙○○，被告絕不致就此罷手而離
      開屋內駕車外出，故被告是否有殺人之犯意，自有可疑。
      再告訴人乙○○所受傷害為背部穿刺傷之傷害，有馬偕紀
      念醫院臺東分院97年10月20日診斷證明書、病歷資料各 1
      份，及告訴人乙○○身體背部照片 1幀在卷可按，佐以告
      訴人乙○○於本院審理時所陳稱：事後送醫時，醫生說要
      住院觀察到隔天，但因旁邊很吵，伊要求要回家休息，隔
      天早上再去給醫生看傷口，三天後再去複診、換藥並驗尿
      檢查，檢查結果並無傷到腎; 送醫時是伊之母及姐姐扶伊
      到門口，由伊表哥抬伊上救護車; 離開醫院時，車子停在
      急診室門口，由伊朋友扶伊走出去等語，及依卷附告訴人
      之上開病歷資料急診護理評估表所載，可知告訴人乙○○
      經送到醫院就醫時神智清醒、呼吸正常，且沒有立即進行
      緊急手術，足見告訴人乙○○所受傷勢並無致命危險。再
      者，扣案之殺魚刀 1把經本院當庭勘驗結果：「單邊開鋒
      ，殺魚刀含木頭握柄全長36.5公分，刀柄為12.5公分，刀
      刃為24公分，刀寬為 3.5公分，刀尖1公分處刀寬1.5公分
      。」，有本院98年5月5日勘驗筆錄在卷可考，而依卷附之
      告訴人乙○○馬偕紀念醫院臺東分院病歷所示（見本院卷
      第18至20頁)，乙○○左下背部有2×1×2公分之傷口，以
      上揭殺魚刀勘驗結果推算，被告持上開殺魚刀刺入告訴人
      乙○○左下背部之傷口並不深，即告訴人乙○○所受之傷
      勢均非深層傷害，而被告下手之力道要無相當猛烈用力之
      情，以致傷口之深度並非極深，何況告訴人乙○○當時雙
      手正在著短褲之際，無力防衛自己，甚至連被告持刀走近
      亦不知，果被告有有意殺人，當可輕易得手而不為，益徵
      被告於案發當時實無殺害告訴人乙○○之犯意。
（三）至證人乙○○固於本院審理時就被告在刺伊後，伊有聽到
      被告說「要給你死（台語發音）」並作勢要往伊這邊衝一
      情結證在卷，惟被告自始否認上情，而證人甲○○於本院
      審理時結證稱：被告刺傷告訴人後，並無繼續要衝向告訴
      人，且伊就被告於案發當時有無說「要給你死」（台語發
      音）的話語不清楚等語，則證人乙○○此部分證述是否與
      事實相符已非無疑。況證人乙○○於本院審理時並結證稱
      ：被告說「要給你死（台語發音）」是在被告已刺了伊後
      ，事後因被告刀子被搶走，才沒有再刺了，被告只有刺 1
      刀就沒有再刺了等語，可見被告說上開「要給你死（台語
      發音）」話語時，係在被告刺傷告訴人乙○○後，且被告
      說完上開話語後，即未再有持刀刺告訴人之情形，是縱認
      證人乙○○所證上情為屬實，仍不得據之逕為被告不利之
      認定。
（四）復查，觀諸證人即告訴人乙○○、甲○○上揭證詞，可知
      案發當日告訴人乙○○因被告有毆打其父之行為，故有持
      鐵棒找被告理論之舉動，而被告見狀轉身至其家中廚房拿
      殺魚刀，後來始持上開殺魚刀刺傷告訴人乙○○一節可以
      認定，從而，被告尚應無致告訴人乙○○於死之犯意。
（五）末查，被告於犯後有尋求告訴人乙○○之原諒，並已與告
      訴人達成和解，而告訴人具狀撤回刑事傷害告訴等情，亦
      有聲請撤回告訴狀 1紙附卷可參，更可顯見被告在案發當
      時係基於義憤一時情急下始為本件犯行，犯後已深具悔悟
      ，並可認其與告訴人間尚非積怨甚深，被告係基於刑法第
      277條第1項普通傷害之犯意，而為上開犯行，致告訴人受
      有上述傷害之事實，事證明確，堪以認定。綜合前情，被
      告當時手持利刃，且以其與告訴人乙○○當時所處情境，
      本可輕易砍刺告訴人乙○○，然告訴人乙○○僅受有前開
      傷害，顯見被告並未猛力多次刺殺乙○○，被告應無致告
      訴人乙○○於死之意，其辯稱無殺害告訴人乙○○之意等
      語，尚值採信。職是，前開被告持刀刺傷告訴人乙○○，
      而造成告訴人上開傷害一節，應僅構成傷害。
（六）公訴人雖認被告持刀致告訴人乙○○受傷之行為，應係犯
      刑法第271條第2項、第1項之殺人未遂罪，惟依被告行為
      之情狀、下手之輕重、加害之部位，及告訴人乙○○所受
      之傷勢觀之，尚無法認定被告有殺人之意，被告前開行為
      應僅構成傷害罪，已如前述，公訴人所認容有未洽。
（七）據上所述，依上揭公訴意旨所指被告所涉之本件犯罪事實
      ，其係涉犯刑法第277條第1項之傷害罪，惟查，此項罪名
      依同法第 287條前段規定，須告訴乃論，茲因被告業與告
      訴人乙○○達成和解，且經告訴人乙○○具狀對被告撤回
      告訴，有上開聲請撤回告訴狀附卷足考，依照前開法條之
      規定，本件應諭知不受理之判決。
據上論斷，應依刑事訴訟法第303 條第3 款，判決如主文。
本案經檢察官戊○到庭執行職務。
中    華    民    國     98    年    5    月    19    日
                    刑事第二庭  審判長法  官  李水源
                                      法  官  盧亨龍
                                      法  官  蔡慧雯
以上正本證明與原本無異。
如不服本判決應於收受送達後10日內向本院提出上訴書狀，並應
敘述具體理由；其未敘述上訴理由者，應於上訴期間屆滿後20日
內向本院補提理由書（均須按他造當事人之人數附繕本）。「切
勿逕送上級法院」。告訴人或被害人對於本判決如有不服，請書
具不服之理由狀，請求檢察官上訴者，其上訴期間之計算係以檢
察官收受判決正本之日期為準。
                                      書記官  林慧芬
中    華    民    國    98    年    5     月    22    日


司法院資訊處製作；財團法人民間司法改革基金會備份。
